【裁判字號】    99,監宣,65
【裁判日期】    990624
【裁判案由】    監護宣告
【裁判全文】
臺灣屏東地方法院民事裁定              99年度監宣字第65號
聲  請  人  乙○○
相  對  人  甲○○
上列聲請人聲請監護宣告事件，本院裁定如下：
    主  文
宣告甲○○（男、民國四十七年十二月十四日出生、身分證統一
編號：Ｚ000000000號）為受監護宣告人。
選定乙○○（男、民國七十三年十一月十五日出生、身分證統一
編號：Ｚ000000000號）為受監護宣告人甲○○之監護
人。
指定丙○○（女、民國五十八年十一月十四日出生、身分證統一
編號：Ｚ000000000號）為會同開具財產清冊之人。
聲請費用新臺幣壹仟元由受監護宣告之人負擔。
    理  由
一、聲請意旨略以：相對人甲○○（男，民國47年12月14日出生
    ，身分證統一編號：Ｚ000000000號，住屏東縣佳冬鄉○○村
    ○○路189 之10號）為聲請人之父，於民國99年1 月30日因
    車禍致頭部外傷合併腦出血、顱骨骨折、肺炎等，經治療仍
    意識不清而處於嚴重失智狀態，迄今身體機能毫無起色，不
    能為意思表示或受意思表示，為此依民法第14條之規定，聲
    請宣告甲○○為受監護宣告人，並由聲請人為相對人甲○○
    之監護人等語，並提出高雄醫學大學附設中和紀念醫院診斷
    證明書影本、衛生署屏東醫院診斷證明書影本、戶籍謄本、
    親屬系統表、財政部臺灣省南區國稅局98年度綜合所得稅各
    類所得資料清單、財政部臺灣省南區國稅局財產歸屬資料清
    單、家庭會議紀錄、同意書、被保險人勞保投保資料、汽車
    行車執照影本等件為證。
二、聲請人主張上開各情，業據其提出高雄醫學大學附設中和紀
    念醫院診斷證明書影本、衛生署屏東醫院診斷證明書影本、
    戶籍謄本、親屬系統表、財政部臺灣省南區國稅局98年度綜
    合所得稅各類所得資料清單、財政部臺灣省南區國稅局財產
    歸屬資料清單、家庭會議紀錄、同意書、被保險人勞保投保
    資料、汽車行車執照影本等件為證，並經本院前往相對人住
    所，於鑑定人黃文翔醫師前點呼甲○○，並詢問其姓名、年
    籍、住所、與聲請人之關係等問題，均無反應。本院另就甲○○之精神及心智狀況訊問鑑定人，經鑑定人鑑定結果，認
    為：個案甲○○係頭部外傷後極重度失智狀態病患，過去無
    重大生理疾病病史。僅於十餘年前因車禍導致兩側大腿骨折
    ，於99年1 月30日再度發生車禍導致頭部外傷、顱骨骨折引
    發顱內出血並陷入昏迷，經緊急住院治療，出院後回家中接
    受長期照顧迄今。個案於身體狀態方面：理學檢查：身材
    中等、皮膚黝黑、全身肢體癱瘓。下肢無力。右手上帶有護
    手套，左手被約束帶固定，鼻腔插有鼻胃管。喉部有施行氣
    管切開手術並連接氧氣管。臨床檢查：雙眼緊閉。無法與
    人做口語溝通、意識昏迷。無法正確了解他人之意思表達，
    亦無法以肢體語言表達個人意志。呼吸道內有許多痰卡在氣
    管內隨著呼吸上下氣管的聲音、大小便失禁。對他人之意思
    表達無法正確回應。不會認字，亦不會寫字。精神狀態：
    雙眼緊閉、意識昏迷，無法辨識家人，對外界呼喚無辨識與
    理會能力。認知功能嚴重受損，喪失語言表達能力。無法識
    字，因此也無法筆談，對於問話也無法正確了解別人問話內
    容，亦無法使用肢體語言（點頭、搖頭、揮手、伸出手指頭
    代表數字等）正確回應。對於時間、地方、人物之定向能力
    完全喪失。長、短期記憶亦明顯喪失。日常生活狀況方面：
    日常生活自理情形：進食、沐浴、翻身、大小便、移動身
    體…皆完全無法自理。無法自己坐起、無法站立、無法走動
    ，目前靠家人餵食以及使用紙尿布處理大小便。經濟活動
    能力：無法自行購物、無法做簡單之兩位數字加減計算、無
    法辨識錢幣幣值、不會到金融機構辨理存款提款、不知如何
    保管與儲存自己之財物，完全無處理財產之能力。社會性
    ：無職業功能、無社交功能、無法自行搭乘或使用大眾交通
    工具、無法自行認路回家、無自我安排休閒活動之功能。綜
    上評估：個案各項功能退化嚴重，生活完全無自理能力，必
    須長期依賴家人、醫療或養護機構照顧。個案目前已經處於
    昏迷狀態因而導致個人之認知功能嚴重失能，為意思表示或
    受意思表示或辨識其意思表示效果之能力幾乎完全喪失，此
    外也已經完全失去行為能力，無法獨立處理個人事務與從事
    個人財務管理，應已符合監護宣告之要件等情，有本院99年
    6 月3 日勘驗筆錄、屏安醫院99年6 月3 日屏安醫字第0990
    204 號函附之精神鑑定報告書附卷可稽。本院綜合上開勘驗
    結果及鑑定人之意見，認甲○○確因精神障礙，致不能為意
    思表示或受意思表示之程度，而聲請人乃甲○○之子，有戶
    籍謄本在卷可稽，故聲請人聲請對甲○○為監護之宣告，核
    無不合，爰依民法第14條第1 項規定，宣告甲○○為受監護
    宣告之人。
三、又按受監護宣告之人應置監護人；法院為監護之宣告時，應
    依職權就配偶、四親等內之親屬、最近一年有同居事實之其
    他親屬、主管機關、社會福利機構或其他適當之人選定一人
    或數人為監護人，並同時指定會同開具財產清冊之人；法院
    選定監護人時，應依受監護宣告之人之最佳利益，優先考量
    受監護宣告之人之意見，審酌一切情狀，並注意下列事項：
    （一）受監護宣告之人之身心狀態與生活及財產狀況。（二
    ）受監護宣告之人與其配偶、子女或其他共同生活之人間之
    情感狀況。（三）監護人之職業、經歷、意見及其與受監護
    宣告之人之利害關係。（四）法人為監護人時，其事業之種
    類與內容，法人及其代表人與受監護宣告之人之利害關係，
    修正後之民法第1110條、第1111條第1 項、第1111條之1 定
    有明文。
四、查聲請人乙○○為受監護宣告人之子，有意願擔任受監護宣
    告人之監護人，且協助照護相對人，復經其最近親屬即相對
    人之父母潘江龍、潘洪貞，相對人之子女潘進福、潘永清及
    潘又榕等人之同意，有家庭會議紀錄在卷為憑，故由聲請人
    乙○○負責護養及照顧相對人並管理其財產，應能符合法律
    規定及相對人之最佳利益，爰選定相對人乙○○為監護人。
    另依上開規定，法院於選定監護人時，應同時指定會同開具
    財產清冊之人，及依民法第1113條準用同法第1099條之規定
    ，監護開始時，監護人對於受監護人之財產，應依規定會同
    當地直轄市、縣（市）政府指派或法院指定之人，於二個月
    內開具財產清冊，並陳報法院。為使第三人得於期限內開具
    財產清冊並陳報法院，並衡酌第三人丙○○係相對人之妹，
    有意願擔任會同開具財產清冊，且亦經其他最近親屬同意，
    爰併指定丙○○為會同開具財產清冊之人。
五、依民事訴訟法第608 條第1 項、非訟事件法第24條第1 項，
    裁定如主文。
中    華    民    國    99    年    6     月    24    日
                        家事庭法  官  林美靜
以上正本係照原本作成。
如不服本裁定關於選定監護人及指定會同開具財產清冊之人等部
分，應於送達後10日內向本院提出抗告狀，並繳納抗告費新臺幣
1,000元；其餘關於宣告監護之部分，不得抗告。
中    華    民    國    99    年    6     月    24    日
                              書記官  孫秀桃

司法院資訊處製作；財團法人民間司法改革基金會備份。
